臺灣橋頭地方法院民事裁定
109年度消債更字第78號
聲請人即債  黃月杏即黃燕春
務人                
0000000000000000

0000000000000000

0000000000000000

上列當事人因消費者債務清理事件聲請更生，本院裁定如下：
    主  文
聲請人黃月杏即黃燕春自民國一百零九年九月二十八日下午四時
起開始更生程序。
命司法事務官進行本件更生程序。
    理  由
一、聲請意旨略以：聲請人即債務人黃月杏即黃燕春前向金融機
    構辦理信用貸款，另向其他非金融機構債權人辦理汽、機車
    貸款等，致積欠無擔保債務計新臺幣（下同）1,787,043元
    ，因無法清償債務，就金融機構債務曾於民國97年12月間依
    消費者債務清理條例，而向最大債權銀行萬泰商業銀行股份
    有限公司（現為凱基銀行）申請前置協商，而與各債權銀行
    達成分期還款協議，同意自98年1月起分120期，於每月10日
    繳款4,200元，以各債權銀行債權金額比例清償各項債務至
    全部清償為止，惟協商成立至107年6月，因聲請人尚有其他
    非金融機構債權人聲請強制執行扣薪，扣薪後收入無法負擔
    個人必要生活支出及協商款而毀諾，聲請人無法按上開協商
    方案清償，實乃不可歸責於聲請人之事由所致，嗣於107年9
    月間向本院聲請與債權金融機構協商債務清償方案，惟因無
    法負擔債權人所提還款方案致調解不成立；因聲請人有不能
    清償債務或有不能清償之虞，復未經法院裁定開始清算程序
    或宣告破產，爰依法聲請准予裁定更生等語。
二、按「債務人不能清償債務或有不能清償之虞者，得依本條例
    所定更生或清算程序，清理其債務。」、「債務人對於金融
    機構負債務者，在聲請更生或清算前，應向最大債權金融機
    構請求協商債務清償方案，或向其住、居所地之法院或鄉、
    鎮、市、區調解委員會聲請債務清理之調解；且協商或調解
    成立者，債務人不得聲請更生或清算。但因不可歸責於己之
    事由，致履行有困難者，不在此限。」消費者債務清理條例
    第 3條、第151 條第7 項分別定有明文。所謂「不可歸責於
    己之事由」，原則上係指客觀上聲請人有收支狀況之變動，
    諸如物價上漲、家屬患病等導致支出增加，或因意外、病痛
    無法工作、僱用之公司倒閉或裁員、減薪等以致收入減少等
    情；又縱使財產及收支狀況無甚變動，但因協商時居於劣勢
    ，未能實質協議，僅為爭取利息減少及分期清償之些許優惠
    ，勉予允諾，惟其財產及收入客觀上存有難以如期履行之情
    形，亦應認該當。債務人雖因不可歸責之原因致不能履行協
    商條件，仍應符合「不能清償或有不能清償之虞」法定要件
    ，亦即應綜合債務人之財產、信用、收支與其所負全部債務
    等狀況，評估其是否仍有償債能力，或即使仍得勉力清償，
    但是否因年紀已長、身罹疾患、工作條件不佳或其他相類似
    之因素，可預期足以影響日後基本生活之維持，而有不能清
    償之虞等情，為其判斷之準據。
三、經查：
  ㈠聲請人前向金融機構辦理信用貸款，另向其他非金融機構債
    權人辦理汽、機車貸款等，致現至少積欠無擔保債務1,787,
    043元（含汽車貸款預估受償不足額），前即因無法清償債
    務，依消費者債務清理條例向最大債權金融機構凱基銀行申
    請前置協商，而與各債權銀行達成最終分期還款協議，同意
    自98年1月起分120期，於每月10日繳款4,200元，依各債權
    銀行債權金額比例清償各項債務至全部清償為止，惟於107
    年6月間毀諾，復於107年9月間向本院聲請協商債務清償方
    案，惟因無法負擔債權人所提還款方案於107年10月4日調解
    不成立等情，有債權人清冊、財團法人金融聯合徵信中心前
    置協商專用債權人清冊、信用報告、調解筆錄、裕融企業股
    份有限公司、遠信國際資融股份有限公司、和潤企業股份有
    限公司、合迪股份有限公司、融易企業有限公司債權陳報狀
    等件在卷可稽，堪認上情屬實。經核聲請人於107年3月間遭
    債權人聲請強制執行扣薪，依薪資轉帳存摺內頁所示107年3
    月至6月之薪資總額為53,097元，核每月平均薪資僅13,274
    元，有107年9月6日前置調解聲請狀所附薪資轉帳存摺內頁
    及本院執行命令可稽，另聲請人當時個人必要生活費及扶養
    費，依消債條例第64條之2第1項規定計算，衛福部社會司所
    公告高雄市107年度最低生活費標準12,941元之1.2倍為15,5
    29元，是以聲請人當時實領平均薪資13,274元，扣除個人必
    要生活費15,529元後已無所餘，顯無法負擔每月4,200元之
    還款金額，難以期待聲請人依約履行，應屬不可歸責於聲請
    人之事由致不能履約，並無違常。是聲請人所稱確有不可歸
    責於己之事由，致不能履行原協商條件，揆諸前開論述，自
    應屬不可歸責於己之事由，是聲請人主張其於與債權銀行達
    成前開協商結論後，已因不可歸責於己之事由致履行顯有重
    大困難，尚屬可信。
  ㈡聲請人現任職於川巧螺絲工業股份有限公司，依108年4月至1
    09年3月之薪資表所示，此間未扣除強制執行扣薪之薪資總
    額為319,817元，核每月平均薪資26,651元，現勞工保險投
    保薪資26,400元，名下僅殘值甚低車輛，107年度申報所得3
    16,800元，核每月平均所得26,400元等情，有財產及收入狀
    況說明書、綜合所得稅各類所得資料清單暨國稅局財產歸屬
    資料清單、勞工保險投保資料表、109年5月7日陳報狀所附
    薪資表、在職證明書、薪資轉帳存摺內頁等件附卷可證。則
    查無聲請人有其他收入來源，佐以聲請人已提供薪資表，則
    以薪資表所示每月薪資26,651元作為核算其償債能力之基礎
    ，應能反映真實收入狀況。
  ㈢至聲請人個人日常生活必要費用部分，審酌聲請人負債之現
    況，基於社會經濟活動之互賴及誠信，該日常生活所需費用
    ，自應節制開支，不得有超越一般人最低生活標準之享受，
    否則反失衡平，本院依消債條例第64條之2第1項，參酌衛福
    部社會司所公告歷年最低生活費標準，109年度高雄市最低
    生活費標準13,099元之1.2倍為15,719元，則聲請人每月最
    低生活費除有特殊情形並有證據證明者外，自宜以此為度，
    始得認係必要支出，而聲請人自陳每月個人必要生活費為15
    ,800元，尚與上開標準相近，應屬可採。
  ㈣綜上所述，以聲請人現每月收入26,651元為其償債能力基準
    ，扣除其每月個人之必要生活費用15,800元後餘10,851元，
    而聲請人目前無擔保負債總額為1,787,043元，以上開餘額
    按月攤還結果，約13年餘始能清償完畢，堪認聲請人確有不
    能清償債務或有不能清償之虞之情事。從而，聲請人主張已
    不能清償債務，聲請本院准予更生，依所舉事證及本院調查
    結果，即無不合。
四、末按「法院開始更生程序之裁定，應載明其年、月、日、時
    ，並即時發生效力。」、「法院裁定開始更生或清算程序後
    ，得命司法事務官進行更生或清算程序，必要時得選任律師
    、會計師或其他適當之自然人或法人一人為監督人或管理人
    。」消費者債務清理條例第45條第1 項、第16條第1 項分別
    定有明文。本件聲請人其目前收入及財產狀況，不能履行債
    務，依聲請人其目前收入及財產狀況，未償之債務亦屬不能
    清償，有如上述。此外，復查無聲請人有消費者債務清理條
    例第46條各款所定駁回更生聲請等事由，從而，聲請人聲請
    更生，洵屬有據，應予准許，爰命司法事務官進行本件更生
    程序。
五、依消費者債務清理條例第11條第1 項、第45條第1 項、第16
    條第1 項，裁定如主文。
中　　華　　民　　國　 109　　年　　9 　　月　　28　　日
                      　　民事庭　法　官　李姝蒓
以上正本係照原本作成。
本裁定已於109年9月28日下午4時公告。
本裁定不得抗告。
中　　華　　民　　國　 109　　年　　9 　　月　　28　　日
  　                              書記官　郭南宏